臺灣臺北地方法院民事裁定
111年度消債更字第152號
聲  請  人  
即  債務人  蔡少鈞  
代  理  人  唐德華律師                    
相  對  人  
即  債權人  台北富邦商業銀行股份有限公司

法定代理人  陳聖德  


相  對  人  
即  債權人  國泰世華商業銀行股份有限公司

法定代理人  郭明鑑  


代  理  人  黃啟鳳  
相  對  人  
即  債權人  花旗(台灣)商業銀行股份有限公司


法定代理人  莫兆鴻  
代  理  人  陳正欽  


相  對  人  
即  債權人  聯邦商業銀行股份有限公司


法定代理人  林鴻聯  
代  理  人  陳彧    
相  對  人  
即  債權人  永豐商業銀行股份有限公司

法定代理人  陳嘉賢  
代  理  人  呂亮毅  
相  對  人  
即  債權人  玉山商業銀行股份有限公司


法定代理人  黃男州  
代  理  人  朱逸君  
相  對  人  
即  債權人  日盛國際商業銀行股份有限公司

法定代理人  郭倍廷   


相  對  人  
即  債權人  中國信託商業銀行股份有限公司


法定代理人  利明献  


相  對  人  
即  債權人  勞動部勞工保險局

法定代理人  陳琄    
相  對  人  
即  債權人  黃月娥  
            黃靖    
            戴秀如  
上列當事人間消費者債務清理之更生事件，本院裁定如下：
    主  文
聲請人甲○○自民國111年7月22日下午4時起開始更生程序。
命司法事務官進行本件更生程序。
　　理　由
一、按債務人不能清償債務或有不能清償之虞者，得依本條例所
    定更生或清算程序，清理其債務；債務人無擔保或無優先權
    之本金及利息債務總額未逾新臺幣（下同）12,000,000元者
    ，於法院裁定開始清算程序或宣告破產前，得向法院聲請更
    生；債務人對於金融機構負債務者，在聲請更生或清算前，
    應向最大債權金融機構請求協商債務清償方案，或向其住、
    居所地之法院或鄉、鎮、市、區調解委員會聲請債務清理之
    調解，消債條例第3條、第42條第1項、第151條第1項分別定
    有明文。此係採前置協商主義，是債務人於協商程序中，自
    應本於個人實際財產及收支狀況，依最大誠信原則，商討解
    決方案。如終究不能成立協商，於聲請更生或清算時，法院
    審酌上開條文所謂「不能清償或有不能清償之虞」，允宜綜
    衡債務人全部收支、信用及財產狀況，評估是否因負擔債務
    ，而不能維持人性尊嚴之最基本生活條件，所陳報之各項支
    出，是否確屬必要性之支出，如曾有協商方案，其條件是否
    已無法兼顧個人生活之基本需求等情，為其判斷之準據。又
    法院開始更生程序之裁定，應載明其年、月、日、時，並即
    時發生效力。法院開始更生或清算程序後，得命司法事務官
    進行更生或清算程序，必要時得選任律師、會計師或其他適
    當之自然人或法人1人為監督人或管理人，復為同條例第45
    條第1項、第16條第1項所明定。　
二、聲請人即債務人（下稱債務人）聲請意旨略以：伊前因積欠
    無擔保債務達新臺幣（下同）2,695,867元無力清償，經向
    本院聲請債務清理之調解不成立。而伊所負包含利息、違約
    金在內之無擔保或無優先權債務總額未逾12,000,000元，復
    未經法院裁定開始清算程序或宣告破產，爰聲請更生等語。
三、經查：
  ㈠查債務人前依消債條例第151條第1項規定，向本院聲請債務
    清理之前置調解，惟於110年12月3日調解不成立，債務人聲
    請進入更生程序，此有調解程序筆錄、調解不成立證明書在
    卷可稽(見本院110年度北司消債調字第434號卷第71頁至第7
    3頁，下稱調解卷)，應無疑義。是以，本院自應綜合債務人
    目前全部收支及財產狀況，以評估債務人是否已達不能維持
    符合人性尊嚴之最低生活條件，而有「不能清償債務或有不
    能清償之虞」之情形。　
  ㈡債務人收入部分：
　⒈查債務人主張其自109年11月起，任職於第一金人壽保險股份
    有限公司等情，業經本院函詢第一金人壽保險股份有限公司
    查明無訛(見本院卷第215頁)，堪信為真實。又依據第一金
    人壽保險股份有限公司所陳報之薪資明細記載(見本院卷第2
    17頁)，債務人自109年11月起至111年1月止，薪資收入合計
    為1,061,377元，平均薪資收入為每月70,758元(1,061,377
    元÷15月＝70,758元，元以下四捨五入)。從而，本院認應以
    每月70,758元，作為計算債務人清償債務能力之基準。
　⒉另依據本院職權調閱之債務人稅務電子閘門財產所得調件明
    細表之記載(見本院卷第61頁)，債務人名下之財產僅有華南
    金融控股股份有限公司、中華工程股份有限公司之股票，價
    值合計為12,100元，併此敘明。
　㈢債務人每月必要生活費用支出部分：
  ⒈按債務人聲請更生或清算時所提財產及收入狀況說明書，其
    表明每月必要支出之數額，與本條例第64條之2第1項、第2
    項規定之認定標準相符者，毋庸記載原因、種類及提出證明
    文件；債務人必要生活費用，以最近一年衛生福利部或直轄
    市政府所公告當地區每人每月最低生活費1.2倍定之。消債
    條例施行細則第21條之1定有明文。
　⒉查債務人主張其本人每月生活必要支出之數額，應依臺北市
    政府公告之每人每月最低生活費1.2倍計算等情，因債務人
    主張之數額，依消債條例施行細則第21條之1之規定，毋庸
    記載原因、種類及提出證明文件，從而，債務人前開主張，
    自應予准許。準此，本院認應以臺北市政府公告每人每月最
    低生活費1.2倍之22,418元，作為債務人每月生活必要支出
    之數額。
　⒊次查債務人主張其每月尚需支出配偶及子女之扶養費，合計
    為38,000元等情，經查，債務人兩名子女分別係於101年、1
    05年出生(見調解卷第44頁)，均尚未成年，應確有由債務人
    負擔扶養費之必要，從而，債務人有關每月需支出子女之扶
    養費合計20,000元之主張，自應予肯認；又經本院職權核閱
    債務人配偶之收入資料(見調解卷第54頁)，債務人配偶109
    年間之收入僅有56,315元，尚不足支應其自身生活所需，是
    債務人有關每月需支出配偶扶養費18,000元之主張，亦應予
    肯認。準此，本院認應以每月38,000元，作為債務人每月扶
    養費支出之數額。
　㈣綜上所述，債務人目前每月收入70,758元，扣除生活必要支
    出22,418元及扶養費38,000元後，僅餘10,340元(計算式：7
    0,758元－22,418元－38,000元＝10,340元)；惟債務人目前積
    欠債務至少達2,695,867元，扣除債務人名下財產12,100元
    後，尚有至少2,683,767元之債務待清償，以此數額計算，
    債務人尚需至少21年方得清償其債務(計算式：2,683,767元
    ÷10,340元÷12月≒21.6年)，遑論不斷增加之利息及違約金，
    應足認債務人客觀上經濟狀況已有不能清償債務之虞，而有
    藉助更生制度調整其與債權人間之權利義務關係而重建其經
    濟生活之必要，揆諸首揭消債條例條文規定，本院自應許債
    務人得藉由更生程序清理債務。
四、綜上所述，債務人係一般消費者，其對已屆清償期之債務有
    不能清償之虞，且其無擔保或無優先權之債務未逾12,000,0
    00元，復未經法院裁定開始清算程序或宣告破產，又查無消
    債條例第6條第3項、第8條或第46條各款所定駁回更生聲請
    之事由存在，則債務人聲請本件更生，即屬有據，爰裁定如
    主文，並命司法事務官進行本件更生程序。
五、至債務人於更生程序開始後，應另提出足以為債權人會議可
    決或經法院認為公允之更生方案以供採擇，俾免更生程序進
    行至依消債條例第61條規定應行清算之程度；而司法事務官
    於進行本件更生程序、協助債務人提出更生方案時，應依債
    務人之薪資變化、社會常情及現實環境衡量債務人之償債能
    力，並酌留其生活上應變所需費用，進而協助債務人擬定允
    當之更生方案，始符消債條例重建債務人經濟生活之立法目
    的，附此敘明。
六、依消債條例第11條第1項、第16條第1項、第45條，裁定如主
    文。　　
中　　華　　民　　國　　111 　年　　7 　　月　　22　　日
                  民事第二庭    法　官　陳雅瑩
以上正本係照原本作成。
本裁定不得抗告。
本裁定已於民國111年7月22日下午4時公告。                 
中　　華　　民　　國　　111 　年　　7 　　月　　22　　日
                                書記官  陳薇晴